---
title: "Изображения, как матричные объекты"
runtime: shiny
output: html_document
---

```{r setup, include=FALSE}
knitr::opts_chunk$set(echo = TRUE)
```

Современная фотография является хорошим примером матричного объекта. 
У этого объекта есть строки и столбцы (координаты пикселей), а в ячейках расположены числа, характеризующие яркость пикселя.

## Загрузка фотографии в среду R

Для работы с фотографиями понадобится пакет `jpeg`

```{r, eval=FALSE}
install.packages("jpeg")
```

```{r}
library(jpeg)
fig <- readJPEG("images/matrix_3.jpg")
str(fig)
```

Полученный объект - это трехмерная матрица: три слоя, каждый из которых - это один из RGB каналов. 

Разложим каждый из каналов по отдельным матрицам.

```{r}
fig_1 <- fig [ , , 1]
fig_2 <- fig [ , , 2]
fig_3 <- fig [ , , 3]


str(fig_1)
```

Для визуализации матрицы воспользуемся самодельной функцией

```{r}
gg_face <- function(x) {
  library(reshape2)
  library(ggplot2)
  rotate <- function(x) t(apply(x, 2, rev))
  dd <- rotate(x)
  ddd <- melt(dd)
  ggplot(ddd, aes(Var1, Var2)) + geom_tile(aes(fill = value)) + scale_fill_gradient(low = "darkblue",   high =  "white" ) + coord_equal()
}

```


### Первый канал

```{r, eval=FALSE}
gg_face(fig_1)
```


```{r, echo=FALSE}

renderPlot({
  gg_face(fig_1)
})


```


### Второй канал

```{r, eval=FALSE}
gg_face(fig_2)
```


```{r, echo=FALSE}

renderPlot({
  gg_face(fig_2)
})


```


### Третий канал

```{r, eval=FALSE}
gg_face(fig_3)
```


```{r, echo=FALSE}

renderPlot({
  gg_face(fig_3)
})


```



## Сингулярное разложение матрицы изображения

```{r}
svd_fig <- svd(fig_2)

u <- svd_fig$u
d <- svd_fig$d
v <- svd_fig$v

```

## Реконструкция изображения

```{r, eval=FALSE}
reduction <- function(x, U, D, V) U[,1:x] %*% diag(D[1:x]) %*% t(V[, 1:x])

gg_face(reduction(5, u, d, v))

```






```{r eruptions, echo=FALSE}
reduction <- function(x, U, D, V) U[,1:x] %*% diag(D[1:x]) %*% t(V[, 1:x])


inputPanel(
   sliderInput("n_svd", label = "Number of singular triplets:",
              min = 2, max = 50, value = 2, step = 1)
  )

renderPlot({
  gg_face(reduction(input$n_svd, u, d, v)) + ggtitle(paste("Доля использованной информации: ", round(sum(d[1:input$n_svd])/ sum(d) * 100, 1), "%"))   
})
```

## Сколько процентов информации нужно для извлечения смысла?

Это философский вопрос...

Но часто 100% информации не нужно!




```{r, echo=FALSE}
u_hp <- as.matrix(read.csv("data/u_hp.csv"))
d_hp <- as.matrix(read.csv("data/d_hp.csv"))
v_hp <- as.matrix(read.csv("data/v_hp.csv"))

```


```{r, echo=FALSE}

inputPanel(
   selectInput("n_svd", label = "Number of singular triplets:",
              choices = c(2, 3, 4, 5, 6, 7, 8, 9, 10, 15, 20, 30), selected = 2)
  )

renderPlot({
gg_face(reduction(input$n_svd, u_hp, d_hp, v_hp)) + ggtitle(paste("Доля использованной информации: ", round(sum(d_hp[1:input$n_svd])/ sum(d_hp) * 100, 1), "%"))
  })


```

