---
title: Презентации и данные
---

## 1. Знакомство с многомерными данными. (14 февраля, ВХ)

```{r eval=FALSE}
install.packages("vegan")
```

- Презентация [html](01_multivariate_data_and_dissimilarities.html)
- [код R](01_multivariate_data_and_dissimilarities_code.R)
<!-- - Данные [Protein.txt](data/Protein.txt) -->
- Данные [dolg_abundance.txt](data/dolg_abundance.txt) | [dolg_hydrology.txt](data/dolg_hydrology.txt)


**Данные для самостоятельной работы**

- Обилие полихет на литорали Белого моря [Polychaetes_species.csv](data/Polychaetes_species.csv) | параметры среды [Polychaeta_env.csv](data/Polychaeta_env.csv)
*Оригинальные данные В. М. Хайтова*



## 2. nMDS, envfit, ordisurf (21 февраля, МВ)

```{r eval=FALSE}
# Чтение файлов
install.packages("readxl")

# Обработка данных
install.packages("tidyr")
install.packages("dplyr")
install.packages("broom")

# Карты
install.packages("ggmap")

# Графики из vegan при помощи ggplot2
install.packages("devtools")
devtools::install_github("gavinsimpson/ggvegan")
```

- Презентация [html](02_nMDS.html)
- [код R](02_nMDS_code.R)

- Данные для карты [data/dist_spb.xlsx](data/dist_spb.xlsx) | [dist_spb_dat.RData](data/dist_spb_dat.RData)
- Данные о симбионтах мидий (Krapivin 2017, Krapivin et al. 2018) [Krapivin_2017_Medulis-symb.tab](data/Krapivin_2017_Medulis-symb.tab)


**Данные для самостоятельной работы**

- Фауна Долгой губы [dolg_abundance.txt](data/dolg_abundance.txt) | [dolg_hydrology.txt](data/dolg_hydrology.txt) (Данные В.М.Хайтова)

- Растительные сообщества во франции La Mafragh (Annaba, Algérie)  [mafragh_species.csv](data/mafragh_species.csv) | параметры среды [mafragh_env.csv](data/mafragh_env.csv)
Данные из работы  *de Belair, G. and Bencheikh-Lehocine, M. (1987) Composition et déterminisme de la végétation d'une plaine côtière marécageuse : La Mafragh (Annaba, Algérie). Bulletin d'Ecologie, 18, 393–407.*

- Деревья на острове Barro Colorado [BCI_species.csv](data/BCI_species.csv) | параметры среды [BCI_env.csv](data/BCI_env.csv)
Данные из работы *Condit, R, Pitman, N, Leigh, E.G., Chave, J., Terborgh, J., Foster, R.B., Nuñez, P., Aguilar, S., Valencia, R., Villa, G., Muller-Landau, H.C., Losos, E. & Hubbell, S.P. (2002). Beta-diversity in tropical forest trees. Science 295, 666–669.*

## 3. Связь между наборами данных. Тест Мантела (28 февраля, ВХ)


- Презентация [html](03_Mantel_correlation-based_methods.html)
- [код R](03_Mantel_correlation-based_methods.R)
- Данные [Coordinates.txt](data/Coordinates.txt) |


<!-- - Презентация [html](04_ANOSIM_SIMPER.html) -->
<!-- - [код R](04_ANOSIM_SIMPER.R) -->
- Данные [mussel_beds.csv](data/mussel_beds.csv) | [ASCAM.csv](data/ASCAM.csv)



**Данные для самостоятельной работы**


```{r eval=FALSE}
# Пермутационные тесты
install.packages("coin")
```

- Растительные сообщества во франции La Mafragh (Annaba, Algérie)  [mafragh_species.csv](data/mafragh_species.csv) | параметры среды [mafragh_env.csv](data/mafragh_env.csv)
Данные из работы  *de Belair, G. and Bencheikh-Lehocine, M. (1987) Composition et déterminisme de la végétation d'une plaine côtière marécageuse : La Mafragh (Annaba, Algérie). Bulletin d'Ecologie, 18, 393–407.*

- Деревья на острове Barro Colorado [BCI_species.csv](data/BCI_species.csv) | параметры среды [BCI_env.csv](data/BCI_env.csv)
Данные из работы *Condit, R, Pitman, N, Leigh, E.G., Chave, J., Terborgh, J., Foster, R.B., Nuñez, P., Aguilar, S., Valencia, R., Villa, G., Muller-Landau, H.C., Losos, E. & Hubbell, S.P. (2002). Beta-diversity in tropical forest trees. Science 295, 666–669.*



## 4. ANOSIM, SIMPER (7 марта, ВХ)

- Презентация [html](04_ANOSIM_SIMPER.html)
- [код R](04_ANOSIM_SIMPER.R)
- Данные [mussel_beds.csv](data/mussel_beds.csv) | [ASCAM.csv](data/ASCAM.csv)

**Данные для самостоятельной работы**


<!-- - Сообщества лишайников на стволах сосен и елей в Северной Швеции [Backlund_et_al_2016_PLOS.XLSX](data/Backlund_et_al_2016_PLOS.XLSX) -->

<!-- Данные из работы *Bäcklund, S., Jönsson, M., Strengbom, J., Frisch, A., & Thor, G. (2016). A pine is a pine and a spruce is a spruce–the effect of tree species and stand age on epiphytic lichen communities. PloS one, 11(1), e0147004.* -->


- Сообщества макробентоса в экспериментах с искусственно созданными друзами мидий [mussel_experiment.csv](data/mussel_experiment.csv)

Данные из работы *Хайтов В. М.Бровкина Ю.Б. Механизмы заселения друз Mytilus edulis Linnaeus, 1758 (Bivalvia: Mytilidae) обитателями беломорского песчаного пляжа // БИОЛОГИЯ МОРЯ, 2014. — Vol. 40, — № 4. — P. 302-308*

- Сообщества макробентоса в друзах мидий [mussel_patches.csv](data/mussel_patches.csv)

Данные из работы *Хайтов В. М., Артемьева А. В., Фокин М. В., Яковис Е. Л. Структурно-динамическая организация консорциев друз Mytilus edulis на литорали губы Долгой острова Большого Соловецкого. Ч. II. Структура и динамика сообщества, связанного с друзами  Вестн. С.-Петерб. ун-та. Сер. 3. 2002. Вып. 4 (№ 27). С. 18−29.*




## 5. PERMANOVA (14 марта, МВ)

```{r eval=FALSE}
install.packages("readxl")
```

- Презентация [html](05_perMANOVA.html)
- [код R](05_perMANOVA.R)
- Данные [pesch.csv](data/pesch.csv) | [simulated_data.csv](data/simulated_data.csv)

**Данные для самостоятельной работы**

[Пояснения к датасетам и задание](05_perMANOVA_task.html)

- Влияние выпаса скота на зообентос рек о.Тасмания [Grazing_Magierowski_et_al_2015.xls](data/Grazing_Magierowski_et_al_2015.xls)
*Magierowski, RH, Davies, PE, Read, SM (2015). Biological and physical data collected from river sites selected across a gradient of catchment area under grazing in northern Tasmania., Version 1. http://doi.org/10.4227/05/54BEEE248D22B. ÆKOS Data Portal, rights owned by University of Tasmania. Accessed 02 Mar 2017.*

- Гематология сонных ящериц _Tiliqua rugosa_ [Sleepy lizard.xlsx](data/Sleepy lizard.xlsx)
*Smyth, A. K., Smee, E., Godfrey, S. S., Crowther, M., Phalen, D. (2014). Haematology of the Sleepy Lizard (Tiliqua rugosa) in Australia's cereal croplands, 2010, Version 1.0. http://doi.org/10.4227/05/537C5C5553F9E. ÆKOS Data Portal, rights owned by University of Adelaide, University of Sydney, Commonwealth Scientific and Industrial Research Organisation. Accessed 03 Mar 2017.*


## 6. Кластерный анализ (21 марта, МВ)

```{r eval=FALSE}
install.packages(c("candisc", "ape", "dendextend", "cluster", "pvclust"))
```

- Презентация [html](06_cluster_analysis.html)
- [код R](06_cluster_analysis.R)

**Данные для самостоятельной работы**

С прошлого занятия.

## 7. Основы матричной алгебры. SVD. (28 марта, ВХ)

```{r eval=FALSE}
install.packages("jpeg")
```


- Презентация [html](07_introduction_to_matrix_algebra.html)
- [код R](07_introduction_to_matrix_algebra.R)
- Данные [Матрица](data/face.rda)


[**Данные для самостоятельной работы**](07_matrix_algebra_task.html)


## 8. Анализ главных компонент (Principal Component Analysis, PCA) (4 апреля, МВ)

```{r eval=FALSE}
install.packages(c("cowplot", "geomorph"))
```

- Презентация [html](08_PCA.html)
- [код R](08_PCA.R)
- Данные [jellyfish.csv](data/jellyfish.csv) | [protein.csv](data/protein.csv)

**Данные для самостоятельной работы**
- Ирисы --- iris{datasets}

(Геометрическаая) морфометрия

- Презентация [html](08_PCA_geometric_morphometrics.html)
- [код R](08_PCA_geometric_morphometrics.R)
- Данные [turtles.txt](data/turtles.txt)

## 9. Анализ избыточности (Redundancy analysis, RDA) (11 апреля, МВ)

- Презентация [html](09_RDA.html)
- [код R](09_RDA.R)
- Данные butterfly{ade4}

**Данные для самостоятельной работы**

```{r eval=FALSE}
install.packages("DAAG")
```

- Влияние выпаса скота на зообентос рек о.Тасмания [Grazing_Magierowski_et_al_2015.xls](data/Grazing_Magierowski_et_al_2015.xls)
*Magierowski, RH, Davies, PE, Read, SM (2015). Biological and physical data collected from river sites selected across a gradient of catchment area under grazing in northern Tasmania., Version 1. http://doi.org/10.4227/05/54BEEE248D22B. ÆKOS Data Portal, rights owned by University of Tasmania. Accessed 02 Mar 2017.*
- Морфометрия поссумов в Австралии possum{DAAG}, possumsites{DAAG}
*Lindenmayer, D. B., Viggers, K. L., Cunningham, R. B., and Donnelly, C. F. 1995. Morphological variation among columns of the mountain brushtail possum, Trichosurus caninus Ogilby (Phalangeridae: Marsupiala). Australian Journal of Zoology 43: 449-458.*

## 10. Корреспондентный анализ (Corespondence Analysis, CA) (18 апреля, ВХ)

- Презентация [html](10_CA_and_CA_calculation.html)
- [код R](10_CA_calculation.R)
- Данные [macnally.xlsx](data/macnally.xlsx)



**Данные для самостоятельной работы**

```{r eval=FALSE}
install.packages("ade4")
```

- растительные сообщества во франции La Mafragh (Annaba, Algérie)  [mafragh_species.csv](data/mafragh_species.csv)
- Крысы [bolger1.csv](data/bolger1.csv)
- Бабочки --- butterfly{ade4}

## 11. Канонический корреспондентный анализ (Canonical Correspondence Analysis, CCA) (25 апреля, ВХ)


```{r eval=FALSE}
install.packages("DAAG")
install.packages("akima")
install.packages("reshape2")
```


<!-- - Презентация [html](11_1_CCA.html) -->
- [код R](11_CCA.R)


- Влияние выпаса скота на зообентос рек о.Тасмания [Grazing_Magierowski_et_al_2015.xls](data/Grazing_Magierowski_et_al_2015.xls)
*Magierowski, RH, Davies, PE, Read, SM (2015). Biological and physical data collected from river sites selected across a gradient of catchment area under grazing in northern Tasmania., Version 1. http://doi.org/10.4227/05/54BEEE248D22B. ÆKOS Data Portal, rights owned by University of Tasmania. Accessed 02 Mar 2017.*

- Сообщества бентоса Долгой губы о. Большого Соловецкого [dolg_abundance.txt](data/dolg_abundance.txt) | параметры среды [dolg_hydrology.txt](data/dolg_hydrology.txt)
*Оригинальные данные В. М. Хайтова*

- Обилие полихет на литорали Белого моря [Polychaetes_species.csv](data/Polychaetes_species.csv) | параметры среды [Polychaeta_env.csv](data/Polychaeta_env.csv)
*Оригинальные данные В. М. Хайтова*

- растительные сообщества во франции La Mafragh (Annaba, Algérie)  [mafragh_species.csv](data/mafragh_species.csv) | параметры среды [mafragh_env.csv](data/mafragh_env.csv)
Данные из работы  *de Belair, G. and Bencheikh-Lehocine, M. (1987) Composition et déterminisme de la végétation d'une plaine côtière marécageuse : La Mafragh (Annaba, Algérie). Bulletin d'Ecologie, 18, 393–407.*

- Деревья на острове Barro Colorado [BCI_species.csv](data/BCI_species.csv) | параметры среды [BCI_env.csv](data/BCI_env.csv)
Данные из работы *Condit, R, Pitman, N, Leigh, E.G., Chave, J., Terborgh, J., Foster, R.B., Nuñez, P., Aguilar, S., Valencia, R., Villa, G., Muller-Landau, H.C., Losos, E. & Hubbell, S.P. (2002). Beta-diversity in tropical forest trees. Science 295, 666–669.*

