---
title: Презентации и данные
---

## 1. Знакомство с многомерными данными. (чт 11 февраля, ВХ)

```{r eval=FALSE}
install.packages("vegan")
```

- Презентация [html](01_multivariate_data_and_dissimilarities.html)

- [код R](01_multivariate_data_and_dissimilarities_code.R)

- __Фауна Долгой губы__ (Данные В.М.Хайтова)
    + [dolg_abundance.txt](data/dolg_abundance.txt)
    + [dolg_hydrology.txt](data/dolg_hydrology.txt)

**Данные для самостоятельной работы**

- __Обилие полихет на литорали Белого моря__ (Данные В.М.Хайтова)
    + [Polychaetes_species.csv](data/Polychaetes_species.csv)
    + параметры среды [Polychaeta_env.csv](data/Polychaeta_env.csv)

## 2. nMDS, envfit, ordisurf (пн 15 февраля, МВ)

```{r eval=FALSE}
# Чтение файлов
install.packages("readxl")

# Обработка данных
install.packages("tidyr")
install.packages("dplyr")
install.packages("broom")

# Карты
install.packages("ggmap")

# # Графики из vegan при помощи ggplot2
# install.packages("devtools")
# devtools::install_github("gavinsimpson/ggvegan")
```

- Презентация [html](02_nMDS.html)

- [код R](02_nMDS_code.R)

- __Данные для карты__
    + [data/dist_spb.xlsx](data/dist_spb.xlsx)
    + [dist_spb_dat.RData](data/dist_spb_dat.RData)

- __Данные о симбионтах мидий__ из работы *Krapivin, V. A., Bagrov, S. V., & Varfolomeeva, M. A. (2018). Effect of tidal level on abundance of symbionts in the White Sea blue mussel. Diseases of aquatic organisms, 130(2), 131-144.*
    + [Krapivin_2017_Medulis-symb.tab](data/Krapivin_2017_Medulis-symb.tab)


**Данные для самостоятельной работы**

<!-- - __Фауна Долгой губы__ (Данные В.М.Хайтова) -->
<!--     + [dolg_abundance.txt](data/dolg_abundance.txt) -->
<!--     + [dolg_hydrology.txt](data/dolg_hydrology.txt) -->

- __Растительные сообщества во франции La Mafragh (Annaba, Algérie).__ Данные из работы  *de Belair, G. and Bencheikh-Lehocine, M. (1987) Composition et déterminisme de la végétation d'une plaine côtière marécageuse : La Mafragh (Annaba, Algérie). Bulletin d'Ecologie, 18, 393–407.*
    + [mafragh_species.csv](data/mafragh_species.csv)
    + параметры среды [mafragh_env.csv](data/mafragh_env.csv)

- __Деревья на острове Barro Colorado.__ Данные из работы *Condit, R, Pitman, N, Leigh, E.G., Chave, J., Terborgh, J., Foster, R.B., Nuñez, P., Aguilar, S., Valencia, R., Villa, G., Muller-Landau, H.C., Losos, E. & Hubbell, S.P. (2002). Beta-diversity in tropical forest trees. Science 295, 666–669.*
    + [BCI_species.csv](data/BCI_species.csv)
    + параметры среды [BCI_env.csv](data/BCI_env.csv)

## 3. Связь между наборами данных. Тест Мантела (чт 18 февраля, ВХ)


- Презентация [html](03_Mantel_correlation-based_methods.html)
- [код R](03_Mantel_correlation-based_methods.R)
- Данные
    + [Coordinates.txt](data/Coordinates.txt)
    + [mussel_beds.csv](data/mussel_beds.csv)
    + [ASCAM.csv](data/ASCAM.csv)

**Данные для самостоятельной работы**

```{r eval=FALSE}
# Пермутационные тесты
install.packages("coin")
```

- __Растительные сообщества во франции La Mafragh (Annaba, Algérie).__ Данные из работы  *de Belair, G. and Bencheikh-Lehocine, M. (1987) Composition et déterminisme de la végétation d'une plaine côtière marécageuse : La Mafragh (Annaba, Algérie). Bulletin d'Ecologie, 18, 393–407.*
    + [mafragh_species.csv](data/mafragh_species.csv)
    + параметры среды [mafragh_env.csv](data/mafragh_env.csv)

- __Деревья на острове Barro Colorado.__ Данные из работы *Condit, R, Pitman, N, Leigh, E.G., Chave, J., Terborgh, J., Foster, R.B., Nuñez, P., Aguilar, S., Valencia, R., Villa, G., Muller-Landau, H.C., Losos, E. & Hubbell, S.P. (2002). Beta-diversity in tropical forest trees. Science 295, 666–669.*
    + [BCI_species.csv](data/BCI_species.csv)
    + параметры среды [BCI_env.csv](data/BCI_env.csv)



## 4. ANOSIM, SIMPER (чт 18 февраля, ВХ)

- Презентация [html](04_ANOSIM_SIMPER.html)
- [код R](04_ANOSIM_SIMPER.R)
- Данные [mussel_beds.csv](data/mussel_beds.csv) | [ASCAM.csv](data/ASCAM.csv)

**Данные для самостоятельной работы**

- __Сообщества макробентоса в друзах мидий.__ Данные из работы *Хайтов В. М., Артемьева А. В., Фокин М. В., Яковис Е. Л. Структурно-динамическая организация консорциев друз Mytilus edulis на литорали губы Долгой острова Большого Соловецкого. Ч. II. Структура и динамика сообщества, связанного с друзами  Вестн. С.-Петерб. ун-та. Сер. 3. 2002. Вып. 4 (№ 27). С. 18−29.*
    + [mussel_patches.csv](data/mussel_patches.csv)


- __Сообщества лишайников на стволах сосен и елей в Северной Швеции.__ Данные из работы *Bäcklund, S., Jönsson, M., Strengbom, J., Frisch, A., & Thor, G. (2016). A pine is a pine and a spruce is a spruce–the effect of tree species and stand age on epiphytic lichen communities. PloS one, 11(1), e0147004.*
    + [Backlund_et_al_2016_PLOS.XLSX](data/Backlund_et_al_2016_PLOS.XLSX)


- __Сообщества макробентоса в экспериментах с искусственно созданными друзами мидий.__ Данные из работы *Хайтов В. М.Бровкина Ю.Б. Механизмы заселения друз Mytilus edulis Linnaeus, 1758 (Bivalvia: Mytilidae) обитателями беломорского песчаного пляжа // БИОЛОГИЯ МОРЯ, 2014. — Vol. 40, — № 4. — P. 302-308*
    + [mussel_experiment.csv](data/mussel_experiment.csv)


## 5. PERMANOVA (пн 22 февраля, МВ)

```{r eval=FALSE}
install.packages("readxl")
```

- Презентация [html](05_perMANOVA.html)

- [код R](05_perMANOVA.R)
- Данные
    + [pesch.csv](data/pesch.csv)
    + [simulated_data.csv](data/simulated_data.csv)

**Данные для самостоятельной работы**

- [Пояснения к датасетам и задание](05_perMANOVA_task.html)

- __Влияние выпаса скота на зообентос рек о.Тасмания.__ Данные из работы *Magierowski, RH, Davies, PE, Read, SM (2015). Biological and physical data collected from river sites selected across a gradient of catchment area under grazing in northern Tasmania., Version 1. http://doi.org/10.4227/05/54BEEE248D22B. ÆKOS Data Portal, rights owned by University of Tasmania. Accessed 02 Mar 2017.*
    + [Grazing_Magierowski_et_al_2015.xls](data/Grazing_Magierowski_et_al_2015.xls)

- __Гематология сонных ящериц _Tiliqua rugosa_.__ Данные из работы *Smyth, A. K., Smee, E., Godfrey, S. S., Crowther, M., Phalen, D. (2014). Haematology of the Sleepy Lizard (Tiliqua rugosa) in Australia's cereal croplands, 2010, Version 1.0. http://doi.org/10.4227/05/537C5C5553F9E. ÆKOS Data Portal, rights owned by University of Adelaide, University of Sydney, Commonwealth Scientific and Industrial Research Organisation. Accessed 03 Mar 2017.*
    + [Sleepy lizard.xlsx](data/Sleepy lizard.xlsx)

## 6. Кластерный анализ (пн 1 марта, МВ)

```{r eval=FALSE}
install.packages(c("candisc", "ape", "dendextend", "cluster", "pvclust"))
```

- Презентация [html](06_cluster_analysis.html)

- [код R](06_cluster_analysis.R)

**Данные для самостоятельной работы**

С прошлого занятия.

## 7. Основы линейной алгебры. SVD. (пн 15--22 марта, ВХ)

```{r eval=FALSE}
install.packages("jpeg")
```


<!-- - Презентация [html](07_introduction_to_linear_algebra.html) -->
<!-- - [код R](07_introduction_to_linear_algebra.R) -->
<!-- - Данные -->
<!--     + [Матрица](data/face.rda) -->


<!-- [**Данные для самостоятельной работы**](07_linear_algebra_task.html) -->


## 8. Анализ главных компонент (Principal Component Analysis, PCA) (пн 29 марта, МВ)

```{r eval=FALSE}
install.packages(c("cowplot", "geomorph"))
```

<!-- - Презентация [html](08_PCA.html) -->
<!-- - [код R](08_PCA.R) -->
<!-- - Данные -->
<!--     + [jellyfish.csv](data/jellyfish.csv) -->
<!--     + [protein.csv](data/protein.csv) -->

<!-- (Геометрическая) морфометрия -->

<!-- - Презентация [html](08_PCA_geometric_morphometrics.html) -->

<!-- - [код R](08_PCA_geometric_morphometrics.R) -->
<!-- - Данные -->
<!--     + [turtles.txt](data/turtles.txt) -->

## 9. Анализ избыточности (Redundancy analysis, RDA) (пн 5 апреля, МВ)

<!-- - Презентация [html](09_RDA.html) -->
<!-- - [код R](09_RDA.R) -->
<!-- - Данные butterfly{ade4} -->
<!-- - Данные [butterfly_envir.csv](data/butterfly_envir.csv) -->
<!-- - Данные [butterfly_genet.csv](data/butterfly_genet.csv) -->
<!-- - Данные [butterfly_xy.csv](data/butterfly_xy.csv) -->


<!-- **Данные для самостоятельной работы** -->

<!-- <!-- ```{r eval=FALSE} --> -->
<!-- <!-- install.packages("DAAG") --> -->
<!-- <!-- ``` --> -->

<!-- - __Влияние выпаса скота на зообентос рек о.Тасмания.__ Данные из работы *Magierowski, RH, Davies, PE, Read, SM (2015). Biological and physical data collected from river sites selected across a gradient of catchment area under grazing in northern Tasmania., Version 1. http://doi.org/10.4227/05/54BEEE248D22B. ÆKOS Data Portal, rights owned by University of Tasmania. Accessed 02 Mar 2017.* -->
<!--     + [Grazing_Magierowski_et_al_2015.xls](data/Grazing_Magierowski_et_al_2015.xls) -->

<!-- <!-- - __Морфометрия поссумов в Австралии.__ Данные из работы *Lindenmayer, D. B., Viggers, K. L., Cunningham, R. B., and Donnelly, C. F. 1995. Morphological variation among columns of the mountain brushtail possum, Trichosurus caninus Ogilby (Phalangeridae: Marsupiala). Australian Journal of Zoology 43: 449-458.* --> -->
<!-- <!--     + possum{DAAG} --> -->
<!-- <!--     + possumsites{DAAG} --> -->

## 10. Корреспондентный анализ (Corespondence Analysis, CA) (пн 12 апреля, ВХ)


```{r eval=FALSE}
install.packages("ade4")
```

<!-- - Презентация [html](10_CA_and_CA_calculation.html) -->
<!-- - [код R](10_CA_calculation.R) -->
<!-- - Данные [macnally.xlsx](data/macnally.xlsx) -->

<!-- **Данные для самостоятельной работы** -->

<!-- - Растительные сообщества во франции La Mafragh (Annaba, Algérie). Данные из работы  *de Belair, G. and Bencheikh-Lehocine, M. (1987) Composition et déterminisme de la végétation d'une plaine côtière marécageuse : La Mafragh (Annaba, Algérie). Bulletin d'Ecologie, 18, 393–407.* -->
<!--     + [mafragh_species.csv](data/mafragh_species.csv) -->

<!-- - __Крысы.__ -->
<!--     + [bolger1.csv](data/bolger1.csv) -->

<!-- - __Бабочки.__ -->
<!--     + butterfly{ade4} -->

## 11. Канонический корреспондентный анализ (Canonical Correspondence Analysis, CCA) (пн 19 апреля, ВХ)


```{r eval=FALSE}
install.packages("DAAG")
install.packages("akima")
install.packages("reshape2")
```


<!-- - Презентация [html](11_CCA.html) -->
<!-- - [код R](11_CCA.R) -->


<!-- **Данные для самостоятельной работы** -->

<!-- - __Влияние выпаса скота на зообентос рек о.Тасмания.__ Данные из работы *Magierowski, RH, Davies, PE, Read, SM (2015). Biological and physical data collected from river sites selected across a gradient of catchment area under grazing in northern Tasmania., Version 1. http://doi.org/10.4227/05/54BEEE248D22B. ÆKOS Data Portal, rights owned by University of Tasmania. Accessed 02 Mar 2017.* -->
<!--     + [Grazing_Magierowski_et_al_2015.xls](data/Grazing_Magierowski_et_al_2015.xls) -->

<!-- - __Фауна Долгой губы__ (Данные В.М.Хайтова) -->
<!--     + [dolg_abundance.txt](data/dolg_abundance.txt) -->
<!--     + [dolg_hydrology.txt](data/dolg_hydrology.txt) -->

<!-- - __Обилие полихет на литорали Белого моря__ (Данные В.М.Хайтова) -->
<!--     + [Polychaetes_species.csv](data/Polychaetes_species.csv) -->
<!--     + параметры среды [Polychaeta_env.csv](data/Polychaeta_env.csv) -->

<!-- - Растительные сообщества во франции La Mafragh (Annaba, Algérie). Данные из работы  *de Belair, G. and Bencheikh-Lehocine, M. (1987) Composition et déterminisme de la végétation d'une plaine côtière marécageuse : La Mafragh (Annaba, Algérie). Bulletin d'Ecologie, 18, 393–407.* -->
<!--     + [mafragh_species.csv](data/mafragh_species.csv) -->
<!--     + параметры среды [mafragh_env.csv](data/mafragh_env.csv) -->

<!-- - Деревья на острове Barro Colorado. Данные из работы *Condit, R, Pitman, N, Leigh, E.G., Chave, J., Terborgh, J., Foster, R.B., Nuñez, P., Aguilar, S., Valencia, R., Villa, G., Muller-Landau, H.C., Losos, E. & Hubbell, S.P. (2002). Beta-diversity in tropical forest trees. Science 295, 666–669.* -->
<!--     + [BCI_species.csv](data/BCI_species.csv) -->
<!--     + параметры среды [BCI_env.csv](data/BCI_env.csv) -->


